【裁判字號】    95,台非,105
【裁判日期】    950525
【裁判案由】    恐嚇取財等罪
【裁判全文】
最高法院刑事判決              九十五年度台非字第一０五號
    上訴人  最高法院檢察署檢察總長
    被  告  甲○○
上列上訴人因被告恐嚇取財等罪案件，對於台灣高等法院中華民
國九十五年一月六日第二審確定判決（九十三年度上易字第一七
一四號，起訴案號：台灣桃園地方法院檢察署九十三年度偵字第
三九三七號），認為其中詐欺未遂部分違法，提起非常上訴，本
院判決如下：
    主  文
原判決關於甲○○詐欺未遂部分撤銷。
    理  由
非常上訴意旨稱：「按對未受請求之事項，予以判決者，當然違
背法令，刑事訴訟法第三百七十九條第十二款定有明文。本件原
判決事實欄（二）所載被告甲○○另基於意圖為自己不法所有之
犯意，於（民國）九十一年十二月初，在自由時報刊登公家機關
徵清潔員之廣告，鄭秀蓮見該廣告即依所載電話撥打，甲○○接
獲電話後即向鄭秀蓮詐稱其係桃園農會人員欲徵求清潔工一名，
致鄭秀蓮誤以為真，陷於錯誤，而相約在桃園市火車站附近餐廳
見面，並在甲○○所交付之履歷表填寫個人資料，見面約二日後
，復相約在同上地點見面，鄭秀蓮並繳交照片、身分證影本及印
章，再隔二日，甲○○以電話告知鄭秀蓮已錄取，並偽稱須至農
會上班要先至農會開戶，鄭秀蓮即應甲○○之要求至桃園農會開
戶，並將存摺付予甲○○，甲○○更要求鄭秀蓮匯入新台幣（下
同）二十萬元，鄭秀蓮始察覺有異，向農會求證，始知受騙而未
匯款。甲○○詐欺未遂之犯行，並未在原檢察官起訴事實範圍內
，原判決亦認為被告甲○○此部分之犯行，未經檢察官起訴，原
判決並認定被告所為上述詐欺未遂罪與其所犯恐嚇取財罪間，係
犯意各別，行為互異，應分論併罰，是其詐欺未遂罪與起訴部分
，並無牽連犯或連續犯之裁判上一罪關係，是則檢察官於上訴時
，追加此部分之犯罪事實，自屬非法上訴，原審疏未查明竟將此
部分併予為實體判決，即有對未經請求之事項為訴外裁判之違背
法令。另原判決理由，先謂『被告所犯恐嚇取財及詐欺未遂罪，
犯意各別，行為互異，應分論併罰』，復稱『就事實欄二、三所
載之犯行（包括上述詐欺未遂部分在內）檢察官雖未起訴，惟該
部分與起訴部分有連續犯之裁判上一罪關係，本院自得併予審判
』云云，所敘判決理由顯有矛盾，惟原判決已確定，且不利於被
告，爰依刑事訴訟法第四百四十一條、第四百四十三條規定提起
非常上訴，以資救濟。」等語。
本院按除有特別規定者外，未受請求之事項予以判決者，其判決
當然為違背法令，同法第三百七十九條第十二款定有明文。本件
原判決關於被告甲○○詐欺未遂部分，係認定甲○○基於意圖為
自己不法所有之犯意，於九十一年十二月初，在報紙刊登公家機
關徵清潔員之廣告，向鄭秀蓮詐稱其係桃園農會人員欲徵求清潔
工一名，鄭秀蓮已獲錄取，要鄭秀蓮在桃園農會開戶及匯入二十
萬元，嗣鄭秀蓮察覺有異，向農會求證，始知受騙，未為匯款而
未遂等情，乃就此部分犯行論以刑法第三百三十九條第三項、第
一項之詐欺未遂罪，其理由並說明：甲○○所犯如原判決事實欄
一、二所載之數次收受贓物犯行，事實欄四、五所載之竊盜犯行
，事實欄二、三、五所載之恐嚇取財犯行，各應依連續犯規定論
以一罪，並加重其刑，所犯該事實欄一、二、三、四、五所載之
收受贓物罪、竊盜罪、以不正方法由自動付款設備取得他人之物
罪、恐嚇取財罪間，有方法、目的之牽連關係，應從重論以恐嚇
取財一罪；又所犯恐嚇取財罪及詐欺未遂罪，犯意各別，行為互
異，應分論併罰；其事實欄二（包括詐欺未遂部分）、三所載之
犯行，檢察官雖未起訴，該部分與起訴部分有連續犯之裁判上一
罪關係，自得併予審理云云。而依原判決事實及理由之認定，上
開詐欺未遂部分，既不在檢察官起訴範圍之內，復與被告所犯其
餘各罪間，犯意各別，應分論併罰，即無實質上一罪或裁判上一
罪關係，依不告不理原則，法院自不得就該未經起訴部分併予審
判。原審不察，竟就該詐欺未遂部分併予審判，而為論罪科刑之
判決，其理由所稱該詐欺未遂部分，與其餘各罪經依牽連犯從一
重處斷之恐嚇取財罪係犯意各別，應分論併罰，又贅謂該部分與
起訴部分有連續犯之裁判上一罪關係（按詐欺未遂與恐嚇取財、
收受贓物、竊盜等所觸犯法條不同，顯不可能成立連續犯，況檢
察官僅得於第一審辯論終結前就與本案相牽連之犯罪或本罪之誣
告罪追加起訴，刑事訴訟法第二百六十五條規定至明，本件檢察
官於第二審上訴理由就詐欺未遂部分請求併案審理，亦不符上開
追加起訴之規定）論斷並相互矛盾，自難謂無未受請求之事項予
以判決及理由矛盾之違背法令。案經確定，非常上訴意旨執此指
摘原判決違背法令，洵有理由。且原判決關於上開部分，係對被
告甲○○不利，復無維持被告審級利益，由原審法院依判決前之
程序更為審判之必要，本院爰僅就原判決關於該詐欺未遂訴外裁
判違背法令部分，予以撤銷，以資救濟。
據上論結，應依刑事訴訟法第四百四十七條第一項第一款，判決
如主文。
中    華    民    國  九十五  年    五    月  二十五  日
                      最高法院刑事第七庭
                          審判長法官  呂  潮  澤
                                法官  吳  昆  仁
                                法官  孫  增  同
                                法官  趙  文  淵
                                法官  吳      燦
      本件正本證明與原本無異
                                      書  記  官
中    華    民    國  九十五  年    六    月    一    日
                                                 Ｒ


司法院資訊處製作；財團法人民間司法改革基金會備份。
